臺灣臺中地方法院刑事判決　96年度交訴字第26號
公　訴　人　臺灣臺中地方法院檢察署檢察官
被　　　告　丁○○
選任辯護人　林靜文律師
上列被告因公共危險等案件，經檢察官提起公訴（95年度偵字第
28452號），本院判決如下：
    主    文
丁○○駕駛動力交通工具肇事，致人受傷而逃逸，處有期徒刑陸
月，如易科罰金，以新臺幣壹仟元折算壹日，緩刑貳年。
被訴過失傷害部分不受理。
    犯罪事實
一、緣丁○○於民國九十五年十一月三日十八時四十分許，駕駛
    車牌號碼ＮＶ－３５９９號自用小客車，沿臺中市○○路由
    南往北方向直行，行經大雅路與武昌街交叉路口在內車道處
    停等紅燈時，適有路人丙○○違規橫越大雅路快車道往陜西
    路方向直行，自行碰撞丁○○所駕駛車牌號碼ＮＶ－３５９
    ９號自用小客車身之右側車身部位，因而跌倒，並受有頭暈
    、噁心嘔吐、疑似腦震盪等傷害（數日後則出現頭部外傷合
    併頭皮血腫、左手肘挫傷、右臀挫傷及左小腿挫傷等傷害，
    傷害部分業經撤回告訴，詳後述）。詎丁○○查覺此情後，
    竟基於肇事逃逸之犯意，不對丙○○施以救護，仍踩踏油門
    逃離現場。
二、案經丙○○訴由臺中市警察局第二分局報告臺灣臺中地方法
    院檢察署檢察官偵查起訴。
    理    由
壹、有罪部分：
一、證據能力之爭執：
（一）選任辯護人林靜文律師為被告丁○○辯護稱：告訴人丙○
      ○於警詢及偵查中之陳述，證人乙○於警詢時之陳述，均
      為審判外之陳述，無證據能力；警卷第十五頁編號三之照
      片三，所記載之攝影時間並非實際拍攝時間，亦無證據能
      力等語。
（二）按被告以外之人於審判外之言詞或書面陳述，除法律有規
      定者外，不得作為證據。次按被告以外之人於檢察事務官
      、司法警察官或司法警察調查中所為之陳述，與審判中不
      符時，其先前之陳述具有較可信之特別情況，且為證明犯
      罪事實存否所必要者，得為證據。刑事訴訟法第一五九條
      第一項、第一五九條之二分別定有明文。再按證人依法應
      具結而未具結者，其證言，不得作為證據。同法第一百五
      十八條之三亦有明定。查，證人丙○○、乙○分別於警詢
      中之陳述，經核均與渠等到院所為之陳述相同，核與前揭
      得例外採用傳聞證據之規定不符；另證人丙○○於偵查中
      之陳述，則未經具結，依法均不得為證據。
（三）另按照片係機械之方式所留存之影像，並非依憑人之記憶
      再加以轉述而得，要非供述證據，殊無「傳聞證據排除法
      則」之適用。負責拍攝警卷第十五頁編號三照片之證人即
      臺中市警察局第二分局交通分隊警員鄭忠平又到庭結證稱
      ：照片上拍攝日期係記載案發日期，並非實際拍照日期等
      語，是以選任辯護人林靜文律師爭執警卷第十五頁編號三
      照片之證據能力，於法無據，並不可採。
（四）再按被告以外之人於審判外之陳述，雖不符刑事訴訟法第
      一百五十九條之一至第一百五十九條之四之規定，而經當
      事人於審判程序同意作為證據，法院審酌該言詞陳述或書
      面陳述作成時之情況，認為適當者，亦得為證據。刑事訴
      訟法第一百五十九條之五第一項定有明文。查選任辯護人
      林靜文律師於本院準備程序時，對於本判決以下所引之其
      餘書證，均同意有證據能力，被告對此亦未表示任何反對
      之意見，有本院準備程序筆錄在卷可考，而經本院審酌以
      下所引各項書證查無任何違法取證或造假虛捏之情事，以
      之作為本案之證據，誠屬適當，依前揭規定，本判決以下
      所引書證，均得為本案之證據，併此敘明。
二、訊據被告丁○○對於其有於上開時間駕駛車牌號碼ＮＶ－３
    ５９９號自小客車行經上開路口之事實，固坦承不諱，但矢
    口否認有何肇事駕車逃逸之犯行，辯稱：伊根本不知撞到人
    ，才會順著車流往前行駛，且當時雨天、塞車，不可能逃逸
    云云。經查：
（一）上揭犯罪事實，除有被告上開自白外，復據證人丙○○於
      本院審理時就其如何橫越上開路口，並在內車道處與車發
      生碰撞，之後跌倒受傷，經路人即證人乙○攙扶起身之情
      節結證綦詳，又經證人乙○到庭就其如何發現本件肇事發
      生、如何查知被告所駕自小客車車號之經過情形結證屬實
      ，並有道路交通事故現場圖、道路交通事故調查報告表(一)
      (二)、照片、行車執照、駕駛執照、中國醫藥大學附設醫院
      診斷證明書附卷可稽。
（二）被告雖以前揭情詞置辯，但查：
  １、被告於警詢時供陳：「．．．對方行人由我右方穿越大雅
      路她來撞我，當時我沒發現對方，是對方撞到我我才知道
      。．．．我車右側車身與對方身體發生碰撞，是她來撞我
      的．．．」、「（問：發現狀況時距離對方多遠？）太突
      然了，撞到才知道．．．撞到後我稍停．．．」、「我未
      下車查看對方，．．．對方也沒叫我下車，所以就正常開
      車，人車離開現場．．．沒有做救護的動作」、「我強調
      行駛中是對方來撞我」等語；於偵查中又供稱：「．．．
      我當時車子是很慢的行駛中，感覺到我的右邊有人碰到我
      的右後視鏡．．．」、「．．．我感覺到碰撞時，我沒有
      下車．．．」等語，且經訊之製作前開警詢筆錄之臺中市
      警察局第二分局交通分隊警員鄭忠平，係結證稱：「（問
      ：你跟被告製作筆錄時，被告開車與丙○○發生碰撞，被
      告有坦承有發生碰撞的事情，還是你要他承認的？）被告
      一直強調是行人來撞他的。」、「（問：被告九十五年十
      一月四日的警訊筆錄第二頁倒數第二個問題，你問他發生
      狀況時距離丙○○多遠．．．，這段話是被告回答的嗎？
      ）被告自己回答的。」、「（問：你跟被告製作筆錄時，
      被告知道有撞到人這件事情？）知道，被告最後還強調補
      充是行人來撞他的。」等語，被告當庭聽聞後，亦自承：
      「我警察局會說碰到，只是有感覺而已．．．當時有摳的
      一聲」等語，足認被告前於警詢及偵查中之上開所言，係
      出於其真意而為，且依被告上開自白，已可證明其於證人
      丙○○碰撞其所駕自小客車之際，業已查悉該情之事實。
  ２、另證人乙○就當日發現車禍之情形亦結證稱：「當天晚上
      有下雨，我想要走到路的對面，我走在前面，丙○○走在
      我的後面，我聽到碰撞的聲音，我就轉頭回去看，就看到
      丙○○跌坐在路中間，但是沒有人下車查看，我就近去問
      她能否扶她起來，就把丙○○扶到我要去的路的那邊，我
      在扶丙○○時，我有看車牌號碼，我有把車號記下來，我
      把丙○○扶到路的對邊時，公車司機也下來，他把他記下
      來的車號交給我們，跟我記下來的是一樣的．．．」、「
      ．．．我已經快要到對邊，已經在公車前面，才聽到聲響
      ，就返回去丙○○跌坐的地方，我折回去的時候，現場的
      車子都沒有在走．．．當時應該還是紅燈，全部的車子都
      停下來．．．」、「（問：丙○○與你記下的車子距離？
      ）就在我記下車號的車門旁邊，應該靠近後車門，所以車
      開了之後我才有記下車牌。」、「（問：丙○○當時的意
      識？）就是被撞到身體有不舒服，有一點迷糊的情形，我
      問她可否看到我，她說可以，她的手上有提著一個裝豆漿
      的不銹鋼容器，我聽到丙○○跌倒且有不銹鋼撞擊的聲音
      ，才發現車禍。」、「（問：你當時知道車牌，有無向前
      去追趕，跟被告說你撞到人？）沒有，我只是覺得怎麼沒
      有人去扶丙○○，車子就開走了。」、「（問：警察問你
      的時候，你說你覺得自小客車應該下車查看？）是，因為
      已經撞到人，從後照鏡也可以看到有人倒在車子旁邊，又
      有聲音，怎麼可以不聞不問。」、「（問：當時的情形駕
      車的人應該知道撞到人？）我認為是這樣，因為我轉過去
      看的時候，車子都停在那邊，包括我記下車牌的那一部，
      且當時也有發出不銹鋼掉在地上的聲響。」等語。衡情，
      與證人丙○○對向行走之證人乙○既能因聽聞證人丙○○
      在碰撞被告所駕自小客車後，所提不銹鋼容器摔落地下發
      出之聲響，而查悉本件交通事故，且當時被告所行路線之
      行車狀況是紅燈停等之狀態，並非特別喧鬧吵雜，被告亦
      已自覺所駕自小客車有被碰撞之情形，則被告對於證人丙
      ○○確有碰撞其車之事實，確實知之甚明，益徵明確。被
      告矢口否認其知道發生碰撞云云，無非事後飾卸之詞，委
      不可採。
  ３、再按刑法第一百八十五條之四之肇事致人死傷逃逸罪，以
      處罰肇事後逃逸之駕駛人為目的，俾促使駕駛人於肇事後
      能對被害人即時救護，以減少死傷，是該罪之成立祇以行
      為人有駕駛動力交通工具肇事，致人死傷而逃逸之事實為
      已足，至行為人之肇事有否過失，則非所問。最高法院九
      十三年度台上字第五五九九號裁判、司法院第四十六期司
      法業務研究會法律問題研討第四則研討結論（刑事法律專
      題研究(十七)第三七六至三七七頁）、臺灣高等法院九十一年
      庭長法律問題研討會研討意見多數意見可資參照。準此，
      被告既明知所駕自小客車已與證人丙○○發生碰撞，竟未
      下車查看，逕自駕車離去，其所為已該當刑法第一百八十
      五條之四之肇事致人受傷逃逸罪至明。被告空言否認犯罪
      ，要無足取。
（三）綜上所陳，被告之辯解，並不可採。從而，本件事證明確
      ，被告上開犯行，洵堪認定。
二、核被告所為係犯刑法第一百八十五條之四之肇事致人受傷逃
    逸罪。爰審酌被告前無任何犯罪紀錄，素行良好，有臺灣高
    等法院被告前案紀錄表可按，本次係因證人丙○○違規在先
    ，自行碰撞其所駕自小客車，因而跌倒受傷，被告犯罪之動
    機、目的均單純，手段平和，亦未因而得有利何利益，但肇
    事後未下車查看，仍存有未能對受傷者即時救護之一定危險
    ，幸有證人乙○熱心扶助，證人丙○○所受傷勢不重，被告
    犯後雖未能坦認，但業與證人丙○○成立調解，賠償損害，
    有臺中市北屯區調解委員會調解書在卷可憑，暨考之被告之
    生活狀況、品行、智識程度、犯罪後之態度等一切情狀，判
    處如主文所示之刑，並諭知易科罰金之折算標準，以示懲儆
    。末查，被告前無任何犯罪紀錄，已如前述，本件交通事故
    之發生係起因於證人丙○○違規橫越馬路，自行碰撞被告所
    駕自小客車，被告一時失慮，未即時下車救護之違法情節輕
    微，事後復已與證人丙○○成立調解，賠償損害，證人丙○
    ○除具狀撤回本件告訴外，另於本院審理時亦表明願意原諒
    被告，有撤回告訴狀及前開調解書可資參佐，本院綜合各情
    ，認其經此次科刑教訓後，當知警惕，應無再犯之虞，因認
    其所受宣告之刑，以暫不執行為適當，爰併予宣告緩刑二年
    ，以啟自新。
貳、不受理部分：
一、公訴意旨另謂：被告於上開時、地駕車行經臺中市○○路與
    武昌街交叉路口時，本應注意前方路況，且依當時情形，並
    無不能注意情事，竟疏未注意，即駕車通過大雅路與武昌街
    口，因而與違規橫越大雅路之證人丙○○發生碰撞，致證人
    丙○○受有頭部外傷合併頭皮血腫、左手肘挫傷、右臀挫傷
    及左小腿挫傷等傷害。因認被告另犯刑法第二百八十四條第
    一項前段之過失傷害罪嫌。
二、按告訴乃論之罪，告訴人於第一審辯論終結前得撤回其告訴
    ，又告訴經撤回者，應諭知不受理之判決，刑事訴訟法第二
    百三十八條第一項、第三百零三條第三款分別定有明文。查
    本件告訴人即證人丙○○告訴被告過失傷害案件，起訴書認
    係觸犯刑法第二百八十四條第一項前段之過失傷害罪，依同
    法第二百八十七條前段規定，須告訴乃論。茲據告訴人丙○
    ○於第一審言詞辯論終結前撤回告訴，有撤回告訴狀附卷可
    稽，依照首開說明，應就被告被訴過失傷害犯行，諭知不受
    理之判決。
據上論斷，應依刑事訴訟法第二百九十九條第一項前段、第三百
零三條第三款，刑法第一百八十五條之四、第四十一條第一項前
段、第七十四條第一項第一款，判決如主文。
本案經檢察官甲○○到庭執行職務
中　　華　　民　　國　　96　　年　　6 　　月　　21　　日
　          刑事第十一庭  審判長法　官　王世華
                                法　官　林慶郎
                                法　官　莊嘉蕙
以上正本證明與原本無異。
如不服本判決，應於送達後十日內向本院提出上訴狀（須附繕本
），上訴於臺灣高等法院臺中分院。
                                書記官　魏愛玲
中　　華　　民　　國　　96　　年　　6 　　月　　21　　日
附錄論罪科刑法條
刑法第185條之4
駕駛動力交通工具肇事，致人死傷而逃逸者，處6月以上5年以下
有期徒刑。
